臺灣臺南地方法院民事裁定
                                   110年度家調裁字第61號
聲  請  人  施ＯＯ  


相  對  人  張ＯＯＯ




上列當事人間請求減輕或免除扶養義務事件，本院裁定如下：
    主      文
一、聲請人施ＯＯ對於相對人張ＯＯＯ之扶養義務，應予免除。
二、程序費用新台幣1,000元由相對人負擔。
    事實及理由
一、本件聲請減輕或免除扶養義務事件，為兩造不得處分之事項
    ，然聲請人主張對於相對人有免除扶養義務之事實存在，為
    相對人所不爭執，兩造復依據家事事件法第33條第1項，合
    意聲請法院為裁定，此有民國110年3月16日合意程序筆錄在
    卷可稽，本院自應依前揭規定為裁定。
二、按直系血親相互間，互負扶養之義務，民法第1114條第1款
    固有明文。惟按受扶養權利者有下列情形之一，由負扶養義
    務者負擔扶養義務顯失公平，負扶養義務者得請求法院減輕
    其扶養義務：對負扶養義務者、其配偶或直系血親故意為
    虐待、重大侮辱或其他身體、精神上之不法侵害行為。對
    負扶養義務者無正當理由未盡扶養義務。受扶養權利者對負
    扶養義務者有前項各款行為之一，且情節重大者，法院得免
    除其扶養義務。民法第1118條之1第1項、第2項亦有明文。
三、本件聲請意旨略以：相對人為聲請人之母親，聲請人之父親
    於聲請人出生前即已過世，相對人生下聲請人後，將聲請人
    交由祖母扶養，並自行離去。聲請人自小由祖母及姑姑扶養
    ，於國中畢業後搬至高雄叔叔家寄住，就讀高職夜校，直到
    當兵前叔叔告知相對人已嫁做人婦，並提供聯絡地址，聲請
    人始與夜校同學一起去找相對人，這是聲請人第一次見到相
    對人。隨後相對人之配偶返家，並詢問聲請人為何人，相對
    人卻說聲請人是親戚的孩子，自此聲請人未再與其聯絡，孰
    料，聲請人近日收到臺南市政府社會局公文，表示相對人因
    生活無法自理且無他人照護，要求聲請人盡速出面處理，聲
    請人萬分感慨。惟因相對人從未盡到扶養聲請人之責任，數
    十年也未曾與聲請人聯繫，為此，聲請聲請人對於相對人之
    扶養義務予以免除等語。
四、經查：
  ㈠聲請人主張兩造為母子關係乙節，業據提出戶口名簿影本為
    憑，並經本院依職權查調聲請人戶籍資料，有個人戶籍資料
    查詢結果在卷可參，可信聲請人對於相對人負有法定扶養義
    務。
　㈡又聲請人表示接獲臺南市社會局通知，乃知悉相對人已生活
    無法自理，需他人照護乙節，除提出該局函文為證，另經本
    院依職權調查，相對人名下並無所得及財產，此有稅務電子
    閘門財產及所得調件明細表附卷可參。及本院依職權詢問相
    對人之現況，台南市政府社會局函覆本院相對人業於109年7
    月7日安置於愛惠老人養護中心，養護費用為18,000元，耗
    材、醫療費、交通費及住院看護費用等核實支付；相對人為
    榮眷，每月領有退伍軍人月俸金19,199元等語，亦有臺南市
    政府社會局110年1月29日南市社老字第1100182359號及110
    年2月18日南市社老字第1100236200號函在卷可參，以相對
    人每月領取之月俸金，顯不足負擔養護中心每月所需費用，
    可信，相對人已無法自理生活及負擔安置費用，有受聲請人
    扶養之需要。
  ㈢然聲請人主張相對人生下伊後即自行離去，伊自小由祖母、
    姑姑及叔叔等親屬扶養，伊只見過相對人二次，相對人從未
    盡到為人母之責任乙節，為相對人所不爭執，並自承沒有拿
    錢扶養過聲請人等語在卷，足見，聲請人主張相對人未盡扶
    養義務之事實，並非無據。兩造並於調解期日，就下列事實
    不爭執及製作合意程序筆錄在案：
　⒈相對人生下聲請人後，從未照顧、扶養聲請人。
  ⒉相對人對聲請人主張免除扶養義務不爭執。
  ㈣綜上調查，相對人無法自理生活，現由台南市社會局安置於
    機構，因相對人每月受領之月俸不足負擔每月之養護費用，
    固有受聲請人扶養需要。但相對人生下聲請人後即離家，且
    因另組家庭，未曾主動探視過聲請人，亦未負擔聲請人之扶
    養費用，聲請人自小由祖母等親屬扶養長大，相對人則無正
    當理由對於聲請人未盡扶養義務，且情節已達重大之程度。
    從而，聲請人請求免除對於相對人之扶養義務，核與民法第
    1118條之1第2項之規定相符，為有理由，應予准許。
五、依家事事件法第33條、第97條，非訟事件法第21條第2項、
    第24條第1項，民事訴訟法第78條，裁定如主文。
中　　華　　民　　國　　110 　年　　4 　　月　　21　　日
                  家事法庭      法　官　許蕙蘭
以上正本係照原本作成。
如對本裁定抗告須於裁定送達後10日內向本院提出抗告狀及其繕
本，並應繳納抗告費新臺幣1,000元。
中　　華　　民　　國　　110 　年　　4 　　月　　22　　日
                                書記官　林書婷